【裁判字號】    97,上易,1607
【裁判日期】    970910
【裁判案由】    竊盜
【裁判全文】
臺灣高等法院臺中分院刑事判決        97年度上易字第1607號
上  訴  人
即  被  告  甲○○
上列上訴人因竊盜案件，不服臺灣彰化地方法院97年度易字第96
7號中華民國97年7月24日第一審判決（起訴案號：臺灣彰化地方
法院檢察署97年度偵字第2567號），提起上訴，本院判決如下：
    主  文
上訴駁回。
    理  由
一、按依刑事訴訟法第350條、第361條、第362條、第367條規定
    ，不服地方法院之第一審判決而上訴者，須提出上訴書狀，
    並應敘述具體理由，為上訴必備之程式；其所提出之書狀未
    敘述上訴理由，或僅曾以言詞陳述上訴理由者，均應於上訴
    期間屆滿後20日內補提理由書於第一審法院。第一審法院經
    形式審查，認逾期未補提上訴理由者，應定期間先命補正；
    逾期未補正者，為上訴不合法律上之程式，應以裁定駁回。
    倘已提出上訴理由，但所提非屬具體理由者，則由第二審法
    院以上訴不合法律上之程式，判決駁回。而所謂具體理由，
    必係依據卷內既有訴訟資料或提出新事證，指摘或表明第一
    審判決有何採證認事、用法或量刑等足以影響判決本旨之不
    當或違法，而構成應予撤銷之具體事由，始克當之（例如：
    依憑證據法則具體指出所採證據何以不具證據能力，或依憑
    卷證資料，明確指出所為證據證明力之判斷如何違背經驗、
    論理法則）；倘僅泛言原判決認定事實錯誤、違背法令、量
    刑失之過重或輕縱，而未依上揭意旨指出具體事由，或形式
    上雖已指出具體事由，然該事由縱使屬實，亦不足以認為原
    判決有何不當或違法者（例如：對不具有調查必要性之證據
    ，法院未依聲請調查亦未說明理由，或援用證據不當，但除
    去該證據仍應為同一事實之認定），皆難謂係具體理由，俾
    與第二審上訴制度旨在請求第二審法院撤銷、變更第一審不
    當或違法之判決，以實現個案救濟之立法目的相契合，並節
    制濫行上訴（最高法院97年度臺上字第892號刑事判決意旨
    參照）。是倘上訴人之上訴書狀雖敘述上訴理由，形式上雖
    已指出具體事由，然該事由縱使屬實，亦不足以認為原判決
    有何不當或違法者，即與未敘述具體理由無異，所為上訴，
    即非適法。
二、本案上訴人即被告（以下稱被告）不服原審判決，於民國97
    年8月18日具狀提起第二審上訴，有被告刑事上訴理由狀1份
    在卷可稽。而被告上訴理由略以：(一)被告素行良好，未曾有
    任何犯罪之前科紀錄，更未曾因故意犯罪而受有期徒刑以上
    刑之宣告，應符合刑法第74條第1項第1款得宣告緩刑之規定
    要件，原審判決未適用緩刑宣告之規定，亦未敘明其未適用
    之理由，認有判決不適用法規之違法；(二)被告二次鏟取土方
    之數量，第一次即97年3月9日為31.5立方公尺，第二次即97
    年3月15日則降為17.5立方公，亦即被告第二次鏟土行為所
    生之損害較第一次行為所生損害為低，惟原審卻就被告第二
    次犯行科處較第一次犯行為重之刑期，此一科刑裁量之法條
    適用，顯有輕重失衡之不當情形，認有判決適用法規不當之
    違法；(三)被告經濟能力不佳，又有沈重之家庭扶養重擔，難
    以如數繳納原審所定應執行刑有期徒刑6月之易科罰金數額
    ，請鈞院考量被告一時無知而誤觸法網，給予被告緩刑之諭
    知。
三、經查：
  (一)關於刑之量定，係實體法上賦予法院得為自由裁量之事項，
    倘其未有逾越法律所規定之範圍，或濫用其權限，即不得任
    意指摘為違法（最高法院75年度台上字第7033號判例意旨參
    照）。且在同一犯罪事實與情節，如別無其他加重或減輕之
    原因，下級審量定之刑，亦無過重或失輕之不當情形，則上
    級審法院對下級審法院之職權行使，原則上應予尊重（最高
    法院85年度台上字第2446號判決意旨參照）。本院審酌上情
    ，認原審於判決理由中敘明「爰審酌被告犯罪之動機並非出
    於販賣所竊取之土方、智識程度為高職畢業、所僱用之人員
    達3人及所使用之機具、車輛數量、所竊得之土方數量、所
    生危害及其犯後坦承不諱態度尚屬良好等一切情狀，分別量
    處有期徒刑3月、5月，並定其應執行刑為有期徒刑6月，及
    諭知易科罰金之折算標準」等語（見原審判決第2頁），已
    就刑法第57條揭示之各種量刑條件妥為斟酌，難謂有何違法
    失當之處，被告之上訴意旨，僅空泛指摘原判決就其第二次
    竊盜犯行量刑較第一次竊盜犯行為重，並未依據卷內訴訟資
    料，具體指摘原判決認事用法有何違法或不當之情形，顯屬
    上訴未敘述具體理由。
  (二)另按諭知緩刑，除應具備一定之條件外，並須有可認為以暫
    不執行為適當之情形，始得為之，係屬法院審判時得依職權
    自由裁量之事項，原審斟酌情狀未宣告緩刑，既不違背法令
    ，當事人自不得以未諭知緩刑，執為提起上訴之理由（最高
    法院73年度台上字第38號判決參照）；關於刑之量定及緩刑
    之宣告，係實體法上賦予法院得為自由裁量之事項，倘其未
    有逾越法律所規定之範圍，或濫用其權限，即不得任意指摘
    為違法以為上訴之理由（最高法院75年台上字第7033號判例
    參照）。本件被告前雖無任何犯罪之前科紀錄，有臺灣高等
    法院被告前案紀錄表在卷可稽（見原審卷第3頁），可見其
    素行尚佳，惟被告於97年3月9日為竊盜行為後，旋即於同年
    3月15日再為相同態樣之竊盜行為，雖被告坦承犯行，然尚
    難認被告無再犯之虞，亦無事證顯示以暫不執行為適當，自
    與緩刑之要件不合。至被告所陳關於其本人家庭及經濟狀況
    ，均係其個人家庭因素，亦不合乎宣告緩刑之要件。是被告
    上訴意旨以原審未宣告緩刑，指摘原判決不當，揆諸上開判
    例要旨及說明，其上訴自無理由。
四、綜上所述，原審判決認定被告竊盜犯行成立，乃其採證認事
    調查職權之合法行使，且其所依憑之證據及理由，並非無據
    ，自不容任意指為違法。而被告未提新事證，亦未依據卷內
    之訴訟資料，指摘原審決有足以影響判決本旨之不當或違法
    ，而構成應予撤銷之具體事由，僅徒憑己意請求從輕量刑或
    宣告緩刑，難謂上訴適法，其上訴自屬違背法律上之程式，
    應予以駁回，爰依刑事訴訟法第367條前段、第372條不經辯
    論判決如主文。
中    華    民    國    97    年    9    月    10   日
            刑事第五庭    審判長法  官  趙  春  碧
                                法  官  賴  恭  利
                                法  官  何  秀  燕
上列正本證明與原本無異。
不得上訴。
                                書記官  阮  正  枝
中    華    民    國    97    年    9     月    10    日


司法院資訊處製作；財團法人民間司法改革基金會備份。
